【裁判字號】    97,易,798
【裁判日期】    970512
【裁判案由】    毒品危害防制條例
【裁判全文】
臺灣臺北地方法院刑事判決               97年度易字第798號
公  訴  人  臺灣臺北地方法院檢察署檢察官
被      告  甲○○
上列被告因毒品危害防制條例案件，經檢察官提起公訴（97年度
毒偵字第696 號），本院判決如下：
    主  文
甲○○施用第二級毒品，累犯，處有期徒刑陸月，如易科罰金，
以新臺幣壹仟元折算壹日，扣案玻璃吸食器壹個，沒收。
    事  實
一、甲○○前曾於民國87年間因施用毒品安非他命案件，經本院
    於87年7 月1 日以87年度毒聲字第335 號裁定送觀察、勒戒
    後，因認無繼續施用毒品之傾向，於87年7 月24日出所，並
    經臺灣臺北地方法院檢察署檢察官於87年8 月17日以87年度
    偵字第13532 號為不起訴處分確定；又於87年間因施用毒品
    案件，經本院以87年度毒聲字第1395號裁定送觀察、勒戒後
    ，因認無繼續施用毒品之傾向出所，並經臺灣臺北地方法院
    檢察署檢察官，於87年12月3 日以87年度偵字第23841 號為
    不起訴處分確定；另於88年間因施用毒品案件，經本院於88
    年9 月21日以88年毒聲字第2371號裁定送觀察、勒戒後，因
    認無繼續施用毒品之傾向出所，並經臺灣臺北地方法院檢察
    署檢察官於88年9 月30日以88年度偵字第4082號為不起訴處
    分確定；於89年間因施用毒品案件，經本院於89年3 月28日
    以89年度毒聲字第792 號裁定令入戒治處所施以強制戒治，
    嗣經本院於89年9 月16日以89年度毒聲字第2279號裁定停止
    戒治，所餘期間付保護管束，而於89年10月9 日出所，保護
    管束期間至90年5 月2 日，並經臺灣臺北地方法院檢察署檢
    察官就施用部分聲請簡易判決處刑，本院於89年4 月28日以
    89年度北簡字第831 號判決判處有期徒刑4 月確定；於94
    年間因施用毒品案件，經本院於95年5 月18日以94年簡上字
    第279 號判決判處有期徒刑6 月確定；另與88年間因偽造文
    書案件，經臺灣高等法院於88年11月2 日以88年度上易字第
    53 5號判決判處有期徒刑6 月確定；於88年間因違反麻醉藥
    品管理條例案件，經本院於88年10月14日以88年度訴字第
    546 號判決判處有期徒刑5 年4 月確定；於89年間因贓物案
    件，經臺灣士林地方法院於89年2 月2 日以87年度少連訴字
    第5 號判決判處有期徒刑6 月確定；於89年間因妨害兵役案
    件，經法院判處有期徒刑8 月確定，經法院減刑後，定應執
    行之刑為6 年6 月，並於96年7 月16日縮刑期滿執行完畢。
    詎甲○○猶未戒除毒癮，復基於施用第二級毒品甲基安非他
    命之犯意，於97年2 月1 日17時許，在臺北市松山區○○○
    路○ 段278 號1 、2 樓梯間，以將甲基安非他命放入吸食器
    中，用火燒烤再吸取其煙霧至體內之方式，非法施用第二級
    毒品甲基安非他命1 次。嗣於97年2 月1 日18時許，在上址
    為警察查獲，並扣得其所有供施用第二級毒品甲基安非他命
    用之玻璃吸食器1 個。
二、案經臺北市政府警察局松山分局報請臺灣臺北地方法院檢察
    署檢察官偵查起訴。
    理  由
一、上揭犯罪事實，業據被告甲○○於本院審理時坦承不諱（見
    本院97年4 月21日準備程序筆錄），且被告為警查獲時所採
    尿液經送檢驗結果，呈甲基安非他命陽性反應，有臺灣尖端
    先進生技醫藥股份有限公司濫用藥物尿液檢驗報告1 份在卷
    可稽，此外，並有扣案玻璃吸食器1 個在卷可憑，足徵被告
    前開施用毒品自白，與事實相符合，堪予採信。又按民國92
    年7 月9 日新修正之毒品危害防制條例刪除2 犯及3 犯之規
    定，一改修法前繁雜之處遇程序，僅將施用毒品者簡化區分
    為初犯、再犯，並認施用毒品者係屬病患性犯人，以觀察、
    勒戒戒除其身癮，並以強制戒治去除其心癮。經觀察、勒戒
    或強制戒治執行完畢釋放後，若係5 年後再犯該條例第10條
    施用毒品罪者，與同條例第20條第1 項、第2 項關於「初犯
    」之處理方式相同，檢察官應先聲請法院裁定令被告入勒戒
    處所觀察、勒戒，並視有無繼續施用毒品傾向，決定應予釋
    放、為不起訴之處分，或應聲請法院裁定令入勒戒處所強制
    戒治；若係5 年內「再犯」同條例第10條施用毒品罪者，依
    同條例第23條第2 項規定，檢察官則應依法追訴。觀諸該條
    例第20條第3 項之修正理由：「觀察、勒戒或強制戒治5 年
    後再犯者，顯見前所實施之觀察、勒戒或強制戒治已足以遮
    斷其施用毒品之癮，為期自新及協助其戒除毒癮，對此5年
    後再犯者，爰明定仍適用初犯之規定，先經觀察、勒戒、強
    制戒治之程序。」及同條例第23條第2 項之修正理由：「為
    配合簡化施用毒品犯之刑事處遇程序，並鑑於經觀察、勒戒
    或強制戒治執行完畢釋放後5 年內再犯者，其再犯率甚高，
    原據以實施之觀察、勒戒及強制戒治既已無法收其實效，自
    應施以刑事處遇。」顯然如施用毒品者係前經觀察、勒戒或
    強制戒治等治療程序執行完畢5 年後，始再施用毒品之「初
    犯」，因前所執行之觀察、勒戒或強制戒治已足收戒除毒癮
    之效，自應重新執行觀察、勒戒或強制戒治等治療程序，並
    於治療程序執行完畢後，由檢察官為不起訴處分，毋庸對之
    追訴處罰；反之，在「再犯」之情形，因其先前所為治療程
    序顯未能收戒斷毒癮之效，且考量施用毒品者之再犯率偏高
    ，乃簡化其刑事處遇程序，而逕予追訴處罰，不再施以治療
    程序。參酌上開立法理由，修正毒品危害防制條例就施用毒
    品者，祇於「初犯」及「5 年後再犯」2 種情形，有其追訴
    條件之限制，即須於初犯經觀察、勒戒或強制戒治釋放後，
    5 年內均無施用毒品之行為，始能認其前所實施之觀察、勒
    戒或強制戒治已足遮斷毒癮，而得於5 年後再犯時，再予適
    用初犯之規定，重行觀察、勒戒等程序。倘5 年內已經再犯
    ，被依法追訴處罰，縱其第3 次（或第3 次以上）施用毒品
    之時間在初犯釋放5 年以後，即與「5 年後再犯」之情形有
    別，且因已於「5 年內再犯」，顯見其再犯率甚高，原實施
    觀察、勒戒或強制戒治，已無法收其實效，而無5 年戒斷期
    之存在，自無再經觀察、勒戒及強制戒治之必要，應由檢察
    官逕行起訴，始符新法修正之本旨（最高法院95年度臺非字
    第59號、第65號判決意旨參照）。查被告本件施用毒品犯行
    非屬「初犯」及「5 年後再犯」之情形，依上開說明，自應
    依法論科。綜上所述，本件事證明確，被告犯行洵堪認定，
    應依法論科。
二、按甲基安非他命係毒品危害防制條例第2 條第2 項第2 款所
    規範之第二級毒品，被告予以施用，是核被告所為係犯同條
    例第10條第2 項之施用第二級毒品罪。其施用第二級毒品甲
    基安非他命前持有第二級毒品之低度行為，為施用之高度行
    為所吸收，不另論罪。又被告有事實欄所載之犯罪科刑及執
    行情形，此有臺灣高等法院被告前案紀錄表存卷可按，其受
    有期徒刑之執行完畢後5 年以內再故意犯本件有期徒刑以上
    之罪，係屬累犯，應依法加重其刑。爰審酌被告前有毒品前
    科，竟仍不知改悔，陷於毒癮而難以自拔，危害國民健康，
    及其犯罪之動機、手段、於本件犯罪後尚能坦承犯行，態度
    良好，量處如主文所示之刑，並諭知易科罰金之折算標準。
三、扣案玻璃吸食器1支，係被告所有，且供其施用毒品所用之
    物，業據被告供陳在卷（見本院97年4月21日審判筆錄），
    爰依刑法第38條第1項第2款規定宣告沒收。
據上論斷，應依刑事訴訟法第299條第1項前段，毒品危害防制條
例第10條第2項，刑法第11條、第47條第1項、第41條第1項前段
、第38條第1項第2款，判決如主文。
本案經檢察官葉雅婷到庭執行職務。
中    華    民    國    97    年    5     月    12    日
                            臺灣臺北地方法院刑事第二庭
                                        法  官  賴淑美
上正本證明與原本無異。
如不服本判決，應於判決送達後10日內，向本院提出上訴狀。
                                        書記官  許翠燕
中    華    民    國    97    年    5     月    12    日
附錄本件判決論罪科刑法條全文：
毒品危害防制條例第10條
施用第一級毒品者，處六月以上五年以下有期徒刑。
施用第二級毒品者，處三年以下有期徒刑。


司法院資訊處製作；財團法人民間司法改革基金會備份。
